【裁判字號】    99,上易,528
【裁判日期】    990730
【裁判案由】    恐嚇取財
【裁判全文】
臺灣高等法院高雄分院刑事判決         99年度上易字第528號
上  訴  人  臺灣屏東地方法院檢察署檢察官
被      告  乙○○
上列上訴人因被告恐嚇取財案件，不服臺灣屏東地方法院98年度
易字第1129號中華民國99年4 月6 日第一審判決（起訴案號：臺
灣屏東地方法院檢察署98年度偵字第730 、5426號），提起上訴
，本院判決如下：
    主  文
上訴駁回。
    理  由
一、公訴意旨略以：被告乙○○預見將金融機構帳戶提供予他人
    ，將作為恐嚇取財犯行之用，仍基於縱生此結果亦不違背其
    本意之幫助恐嚇取財犯意，於民國97年7 月間某日，在屏東
    縣枋寮鄉○○村○○路324 號陳旭輝住處，向陳旭輝（原審
    判決有罪確定）取得其向第一商業銀行東港分行申請之帳號
    00000000000 號帳戶之存摺、提款卡及密碼等物，復於不詳
    時、地，將上開帳戶資料轉交予真實姓名、年籍不詳之成年
    擄鴿勒贖犯罪集團成員使用。嗣該犯罪集團取得上開帳戶資
    料後，即意圖為自己不法之所有，基於恐嚇取財之犯意，分
    別於同年8 月7 日及11日前，將丙○○、甲○○所有之賽鴿
    於飛行訓練途中來攔截奪取，並隨即於同年8 月7 日及11日
    先後撥打電話予丙○○、甲○○，向渠2 人恫嚇稱：若不依
    指示匯款至指定帳戶，將殺掉其所有之賽鴿等語，致丙○○
    、甲○○均因之心生畏懼，各於當日依指示分別匯款新台幣
    （下同）2,025 元及4,050 元至陳旭輝上開帳戶內。因認被
    告所為涉犯刑法第30條第1 項、第346 條第1 項之幫助恐嚇
    取財罪嫌等語。
二、按案件曾經判決確定者，應為免訴之判決，刑事訴訟法第30
    2 條第1 款定有明文。而此項原則關於實質上一罪或裁判上
    一罪，均有其適用。想像競合犯係裁判上一罪，其一部分犯
    罪事實曾經判決確定者，其效力當然及於全部，故檢察官復
    將其他部分重行起訴，亦應諭知免訴之判決（最高法院49年
    台非字第20號判例參照）。
三、本案被告乙○○就上開公訴意旨之事實，於原審審理時坦承
    不諱，惟陳稱: 伊向鄰居陳旭輝、賴成所取得之帳戶資料
    ，係同時交給擄鴿勒贖集團等語（見原審卷第53頁）。經查
    ：
  (一)被告於97年7 月底間，曾將賴成向臺灣土地銀行枋寮分行
    所申請之帳號000000000000000 號帳戶之存摺、提款卡及密
    碼等物，提供予成年竊鴿犯罪集團成員使用。嗣該犯罪集團
    取得上開賴成之帳戶資料後，即意圖為自己不法之所有，
    基於恐嚇取財之犯意，於附表所示之恐嚇時間、地點，以附
    表所示之恐嚇方式，恐嚇附表所示之被害人，致其等心生畏
    懼，分別於附表所示之匯款時間、地點，匯款如附表所示之
    金額至上開帳戶，而恐嚇取財得手。嗣因附表所示之被害人
    發覺有異，報警處理，始循線查悉上情。被告所涉刑法第30
    條第1 項、第346 條第1 項之幫助恐嚇取財罪嫌，業經臺灣
    屏東地方法院檢察署檢察官以97年度偵字第8322號提起公訴
    ，並經臺灣屏東地方法院以98年度易字第337 號判決判處有
    期徒刑5 月，而於98年11月23日判決確定等情，有該刑事判
    決（見原審卷第14-16 頁）、臺灣高等法院被告前案紀錄表
    1 份（見本院卷第29-30 頁）在卷可稽，並經本院調閱上開
    98年度易字第337 號（以下簡稱前案）全卷核閱屬實。
  (二)上開前案所認定被告取得賴成帳戶資料之時間為97年7 月
    底，而陳旭輝係於97年7 月份，將其所有上開帳戶資料借給
    被告乙情，已經陳旭輝於檢察官偵查中證述明確（見上開偵
    卷第14頁），足見被告取得賴成、陳旭輝2 人所有帳戶之
    帳戶資料時間相近。再者，被告本件被訴之犯罪事實，被害
    人丙○○、甲○○之被害時間為97年8 月7 日及同年月11日
    ，而前案被害人劉國棟、甲○○及黃玉女之被害時間則為同
    年月13日、14日及15日，渠等遭人恐嚇取財之時間相去不遠
    ；又本件與前案被害人等遭恐嚇取財之方式又幾近相同；再
    本件與前案更有相同之被害人即甲○○（參見偵卷第54頁所
    附之臺灣屏東地方法院檢察署辦案公務電話紀錄表) ，且被
    害人等所匯之款項又均匯往被告所提供之陳旭輝、賴成帳
    戶內。據此，應認擄鴿勒贖集團係同時或密接使用本件陳旭
    輝之帳戶及前案賴成之帳戶為犯罪行為。本案既無證據足
    證被告係相隔相當之時間始分別將陳旭輝及賴成之帳戶交
    付擄鴿勒贖集團，亦無何資料顯示被告係將陳旭輝及賴成
    之帳戶交付不同之擄鴿勒贖集團，又參以一般交付金融帳戶
    存摺及提款卡者亦多有同時交付多家金融帳戶之情形，是被
    告上開所辯：伊係同時將賴成、陳旭輝之帳戶資料交付擄
    鴿勒贖集團等語，尚堪採信。
  (三)證人賴成於前案審理時證稱：「於97年8 月4 日，被告說
    有人匯款到我帳戶，但無法提款，被告遂將我的存摺歸還，
    我乃自行至臺灣土地銀行枋寮分行辦理解碼手續；迄至同年
    8 月15日，被告又因無法提款，才將其存摺、提款卡及密碼
    等物歸還，我乃於同日至上開銀行辦理解碼手續」等語（見
    原審前案卷第15-17 頁）；另臺灣土地銀行枋寮分行98年8
    月13日枋存字第0980000317號函文記載：「賴君（即賴成
    ）帳戶於97年8 月4 日遭鎖碼，且賴君於97年8 月11日來行
    辦理解碼，本行於97年8 月15日接獲臺中縣警局大甲分局大
    安分駐所通報賴成為警示帳戶，本行即做鎖碼列為警示帳
    戶以凍結該帳戶之提領」等語（見原審前案卷第21-24 頁）
    ，雖可證明被告提供賴成之存摺、提款卡及密碼等物給擄
    鴿勒贖集團成員後，因無法提款，嗣後發現遭銀行鎖碼，被
    告曾將上開存摺等物返還與賴成，賴成辦理解碼後再將
    存摺等物交與被告，被告取得已解碼後之存摺等物後，又第
    2 次將上開存摺等物交付與擄鴿勒贖集團，而第2 次交付時
    間係於同年8 月11日之後。惟被告既同意提供陳旭輝及賴
    成帳戶予擄鴿集團使用，則被告自始即有使該二帳戶處於「
    可供正常提領款使用」犯意，否則無法遂行其幫助詐欺之目
    的。因此，被告提供帳戶後，若因故無法提領財物，為排除
    此障礙，被告與賴成合意再至銀行辦理解碼後使用，並非
    另行起犯意而再另有一個幫助詐欺犯意，應認為係基於幫助
    詐欺之單一決意所為數個舉動之「相續性行為」，依法應只
    論以一個幫助詐欺罪。上訴人認賴成於97年8 月11日至銀
    行辦理解碼後再交付被告轉供擄鴿犯罪集團使用，係屬另一
    個新犯罪行為，尚有誤會。
  (四)綜上所述，被告既以一行為同時提供陳旭輝、賴成之帳戶
    ，幫助擄鴿勒贖集團為恐嚇取財犯行，應論以一幫助恐嚇取
    財行為之想像競合犯，是本案檢察官起訴之犯罪事實，要與
    被告前開經判決確定之犯罪事實，有刑法第55條之一行為觸
    犯數罪名之想像競合犯裁判上一罪關係，是本案之犯罪事實
    ，自為上開確定判決效力所及。
四、原審因而以本件起訴之犯罪事實，與被告前開經判決確定之
    犯罪事實，有刑法第55條之一行為觸犯數罪名之想像競合犯
    裁判上一罪關係，而為免訴之判決，核無違誤；檢察官上訴
    意旨，猶執前詞，指摘原判決不當，為無理由，應予駁回。
據上論斷，應依刑事訴訟法第368 條，判決如主文。
中    華    民    國    99    年    7     月    30    日
                  刑事第一庭    審判長法  官  周賢銳
                                      法  官  徐美麗
                                      法  官  施柏宏
以上正本證明與原本無異。
不得上訴。
中    華    民    國    99    年    8     月    2     日
                                      書記官  魏文常
 附表﹕
┌──┬─────┬─────┬─────┬───────┬─────┬─────┬─────┐
│編號│ 恐嚇時間 │ 恐嚇地點 │  被害人  │   恐嚇方式   │ 匯款時間 │ 匯款地點 │ 匯款金額 │
├──┼─────┼─────┼─────┼───────┼─────┼─────┼─────┤
│ 1  │97年8 月13│不詳（電話│劉國棟    │撥打電話，恫稱│97年8 月13│將軍郵局  │2,030元   │
│    │日上午11時│恐嚇）    │          │：若不依指示匯│日上午11時│          │          │
│    │          │          │          │款至指定帳戶，│30分許    │          │          │
│    │          │          │          │將殺掉被害人所│          │          │          │
│    │          │          │          │有之賽鴿      │          │          │          │
├──┼─────┼─────┼─────┼───────┼─────┼─────┼─────┤
│ 2  │97年8 月14│不詳（電話│甲○○    │撥打電話，恫稱│97年8 月14│臺南海佃郵│3,050元   │
│    │日中午12時│恐嚇）    │          │：若不依指示匯│日中午12時│局        │          │
│    │許        │          │          │款至指定帳戶，│15分許    │          │          │
│    │          │          │          │將殺掉被害人所│          │          │          │
│    │          │          │          │有之賽鴿      │          │          │          │
├──┼─────┼─────┼─────┼───────┼─────┼─────┼─────┤
│ 3  │97年8 月15│不詳（電話│黃玉女    │撥打電話，恫稱│97年8 月15│臺中縣大安│2,505元   │
│    │日下午1 時│恐嚇）    │          │：被害人所飼養│日下午1 時│鄉農會    │          │
│    │30分許    │          │          │之鴿子已被其網│50分許    │          │          │
│    │          │          │          │走，在其手上，│          │          │          │
│    │          │          │          │須給付贖金始願│          │          │          │
│    │          │          │          │意放回鴿子    │          │          │          │
└──┴─────┴─────┴─────┴───────┴─────┴─────┴─────┘

司法院資訊處製作；財團法人民間司法改革基金會備份。
